臺灣臺北地方法院刑事判決　　　　　　　96年度易字第1982號
公　訴　人　臺灣臺北地方法院檢察署檢察官
被　　　告　乙○○
上列被告因違反稅捐稽徵法案件經檢察官提起聲請簡易判決處刑
（96年度偵字第9294號），本院受理後（96年度簡字第2453號）
，認不宜逕以簡易判決處刑，改依通常程序審理，並判決如下：
    主  文
乙○○幫助納稅義務人以其他不正當方法逃漏稅捐，處拘役伍拾
日，如易科罰金，以銀元佰元即新臺幣玖佰元折算壹日。減為
拘役貳拾伍日，如易科罰金，以銀元佰元即新臺幣玖佰元折算
壹日。緩刑貳年。
    事  實
一、乙○○並無前科。其係佳利得科技股份有限公司（址設臺北
    市○○區○○路431巷20號7樓，下稱佳利得公司）之實際負
    責人，負責該公司之經營、各項稅捐文書製作及申報業務，
    為從事業務之人。其明知甲○○於94年度共向佳利得公司支
    領薪資新臺幣（下同）40萬元，竟基於行使業務上登載不實
    文書及幫助他人逃漏稅捐之犯意，於95年3月間，製作甲○
    ○之94年薪資所得總額為35萬元之不實事項於其業務應製作
    之各類所得扣繳暨免扣繳憑單，並據以向財政部臺北市國稅
    局申報，以為行使，使甲○○因而逃漏綜合所得稅稅額6千5
    百元，足以生損害於財政部臺北市國稅局對稅捐管理之正確
    性。
二、案經甲○○告發由臺灣臺北地方法院檢察署檢察官偵查聲請
    簡易判決處刑。
    理  由
一、認定本件犯罪事實所依憑之證據及理由:
    上揭犯罪事實: 業據被告乙○○坦承不諱，並有被告在94年
    間支付告發人甲○○面額20萬元（票號MS0000000號、發票
    日94年8月31日）1張，及面額10萬元（票號MA0000000、發
    票日94年5月31日; 票號MS0000000、發票日94年4月30日）2
    張（參他字第1756號卷第22-24頁）、各類所得扣繳憑暨免
    扣繳憑單1張（參同上卷第27頁）在卷可稽。又被告短報5萬
    元所得，因而致使告發人甲○○因而逃漏稅捐6500元一節，
    亦有財政部臺北市國稅局96年4月25日財北國稅審三字第096
    0217868號函在卷可參（參偵9294號卷第3頁）。是被告製作
    內容不實之各類所得扣繳暨免扣繳憑單，並因而使告發人甲
    ○○逃漏6500元之綜合所得稅之事實，已可堪認定，並應依
    法論科。至於告發人甲○○雖指稱: 該40萬元並非薪資，而
    是在88年間投資被告所經營之超宸公司20萬元之退股金云云
    。但為被告所堅詞否認，並辯稱: 超宸公司當時虧損累累，
    均是靠佳利得公司所盈餘貼補，已無資本可供退還，該公司
    並已結束營業，該40萬元是聘請告發人擔任佳利得公司顧問
    之一年報酬等語。經查，告發人甲○○於本院審理時陳稱:
    超宸公司是虧損的等語在案，核與被告所述相一致，足認被
    告所述應與事實相符。超宸公司既已虧損，並已結束營業，
    而告發人甲○○復為係出資投資之股東，而非借款予被告，
    其與被告之間，自應按投資之比例計算盈虧，在無其他特別
    約定之情況下，自不能不論盈虧均要求退還股本之理。而超
    宸公司既已虧損並結束營業，足認被告支付予告發人之40萬
    元並非股本之退還。又依告發人所述其在94年1月14日已由
    樂克股份有限公司資遣，已經與被告無任何關連等語，並有
    離證明書在卷可稽（參他字1756號卷第18頁），固屬可信。
    則若告發人與被告未另成立新的僱傭或委任之關係，被告為
    何要無端支付其40萬元，並主動為其在佳利得公司投保，並
    代付所有勞、健保之費用。是本院認為被告所辯: 該筆40萬
    元是顧問費等語，應較為可採。告發人所述:40 萬元為退股
    金云云，並無可採，附此敘明。
二、論罪科刑之理由:
  (一)被告行為後，刑法於94年1月7日修正，於94年2月2日公布，
    並於95年7月1日施行。按行為後法律有變更者，適用行為時
    之法律，但行為後之法律有利於行為人者，適用最有利於行
    為人之法律，現行刑法第二條第一項訂有明文。又本次刑法
    修正之比較新舊法，應就罪刑有關之共犯、未遂犯、想像競
    合犯、牽連犯、連續犯、結合犯，以及累犯加重、自首減輕
    暨其他法定加減原因（如身分加減）與加減例等一切情形，
    綜其全部罪刑之結果而為比較（最高法院95年5月23日著有
    95年度第8刑庭會議決議可資參照。）合先敘明。經查：
  (1)本件被告行為時刑法第33條第5款規定：罰金為1元以上。而
    95年7月1日公布施行之刑法第33條第5款規定：罰金為新臺
    幣1千元以上。比較新、舊法之結果，被告行為時之舊法對
    其較為有利。
  (2)被告行為後，刑法第55段之牽連犯規定亦經刪除。是於新法
    修正施行後，被告所為之竊盜與以不正方法利用自動付款設
    備取得他人存款之犯行，即須分論併罰。比較新、舊法之規
    定，修正前之規定對於被告較為有利。
  (3)綜合上述各條文修正前、後之比較，揆諸前揭最高法院決議
    及修正後刑法第2條第1項前段、後段規定之「從舊、從輕」
    原則，自應適用被告行為時之法律，即修正前刑法之相關規
    定及罰金罰鍰提高標準條例第1條前段規定，予以論處。
  (二)被告為佳利得公司之實際負責人，負責該公司之經營、各項
    稅捐文書製作及申報業務，自為從事業務之人。又依所得稅
    法第89條第1項第2款規定，薪資所得之扣繳義務人為事業之
    負責人。是被告依據該規定而製作之各類所得扣繳暨免扣繳
    憑單，自屬於其業務上應製作之文書。是核被告所為係犯刑
    法第216條、第215條行使業務登載不實文書罪，及稅捐稽徵
    法第43條第1項之幫助犯第41條之罪之罪名。被告所犯上開
    二罪，有方法、目的之牽連關係，應從一重之稅捐稽徵法第
    43條第1項之一罪處斷。爰審酌被告之素行良好，犯罪之動
    機、目的、手段，及本件致生逃漏稅捐之結果僅有6500元，
    犯後復坦承犯行，態度尚稱良好等一切情狀，量處如主文所
    示之刑。又被告行為後，刑法第41條亦於上開期日修正，罰
    金罰鍰提高標準條例第2條亦於95年5月17日修正刪除。而被
    告於行為時之刑法第41條第1項前段規定：犯最重本刑為5年
    以下有期徒刑以下之刑之罪，而受6個月以下有期徒刑或拘
    役之宣告，因身體、教育、職業、家庭之關係或其他正當事
    由，執行顯有困難者，得以1元以上3元以下折算1日，易科
    罰金」，又依95年5月17日修正前罰金罰鍰提高標準條例第2
    條規定，就其原定數額提高為100倍折算1日，則被告行為時
    之易科罰金折算標準，應以銀元300元折算1日，經折算為新
    臺幣後，應以新臺幣900元折算為1日；惟94年2月2日修正公
    布之刑法第41條第1項前段則規定：犯最重本刑為5年以下有
    期徒刑以下之刑之罪，而受6個月以下有期徒刑或拘役之宣
    告者，得以新臺幣1千元、2千元或3千元折算1日，易科罰金
    。是比較修正前、後之易科罰金折算標準，以94年2月2日修
    正公布前之刑法規定，較有利於被告。爰併依修正前刑法第
    41條第1項前段及修正前罰金罰鍰提高標準條例第2條規定，
    諭知易科罰金之折算標準。
  (三)本件被告之犯罪時間係於95年3月間，係在96年4月24日之前
    ，且無中華民國九十六年罪犯減刑條例所定不得減刑之情形
    ，爰依同條例第2條第1項第3款規定減其宣告刑2分之1，並
    諭知易科罰金之折算標準。
  (四)被告行為後，刑法第74條緩刑之規定於上開期日亦經一併修
    正。而犯罪在新法施行前，新法施行後緩刑之宣告，應適用
    新法第74條規定，此有最高法院之上開第8次刑事庭會議可
    資參照。本院審酌被告未曾受任何有期徒刑以上刑之宣告，
    此有臺灣高等法院被告前案紀錄表在卷可稽，其因一時失慮
    而罹本罪，經此偵、審之程序，當知所警惕，認其上開所受
    刑之宣告以暫不執行為適當，爰併依修正後刑法第74條第1
    項第1款規定宣告不附負擔之緩刑2年，用啟自新。
據上論斷，應依刑事訴訟法第284條之1、第299條第1項前段，稅
捐稽徵法第43條第1項，刑法第2條第1項，94年2月2日修正公布
前刑法第11條前段、第216條、第215條、修正前刑法第55條、修
正前刑法第41條第1項前段、修正後刑法第74條第1項第1款，罰
金罰鍰提高標準條例第1條前段、94年5月17日修正前罰金罰鍰提
高標準條例第2條，現行法規所定貨幣單位折算新臺幣條例第2條
，中華民國九十六年罪犯減刑條例第2條第1項第3款、第7條、第
9條，判決如主文。
本案經檢察官杜慧玲到庭執行職務
中　　華　　民　　國　　96　　年　　10　　月　　26　　日
                  刑事第四庭    法  官   李桂英
上正本證明與原本無異。
如不服本判決，應於判決送達後10日內向本院提出上訴狀（應抄
附繕本）。告訴人或被害人如對於本判決不服者，應具備理由請
求檢察官上訴，其上訴期間之計算係以檢察官收受判決正本之日
期為準。
                                書記官   嚴君珮
中　　華　　民　　國　　96　　年　　10　　月　　26　　日
附錄本判決所引用法條
中華民國刑法第216條
（行使偽造變造或登載不實之文書罪）
行使第210條至第215條之文書者，依偽造、變造文書或登載不實
事項或使登載不實事項之規定處斷。
中華民國刑法第215條
（業務上文書登載不實罪）
從事業務之人，明知為不實之事項，而登載於其業務上作成之文
書，足以生損害於公眾或他人者，處3年以下有期徒刑、拘役或5
百元以下罰金。
稅捐稽徵法第43條
 (教唆或幫助逃漏稅捐等之處罰)
教唆或幫助犯第41條或第42條之罪者，處3年以下有期徒刑、拘
役或科新台幣6萬元以下罰金。
稅務人員、執行業務之律師、會計師或其他合法代理人犯前項之
罪者，加重其刑至二分之一。
稅務稽徵人員違反第33條規定者，除觸犯刑法者移送法辦外，處
1萬元以上5萬元以下罰鍰。
